臺灣高等法院民事判決　　　　　　　　 99年度重上字第545號
上　訴　人
即被上訴人　　丙○○
被　上訴人
即　上訴人　　甲○○
訴訟代理人　　沈以軒律師
複　代理人　　王中立律師
被上訴人　　　丁○工業股份有限公司
法定代理人　　乙○○
訴訟代理人　　蕭世光律師
複　代理人　　章修璇律師
上列當事人間損害賠償事件，上訴人對中華民國99年6月23日臺
灣基隆地方法院98年度訴字第150號第一審判決，分別提起上訴
，經本院於100年6月7日言詞辯論終結，判決如下：
    主      文
原判決關於主文第一項命甲○○給付超過新台幣肆拾壹萬仟陸
佰伍拾壹元本息部分，及該部分假執行之宣告，暨訴訟費用之裁
判均廢棄。
上開廢棄部分，丙○○在第一審之訴及假執行之聲請均駁回。
甲○○其餘上訴駁回。
丙○○之上訴駁回。
第一、二審訴訟費用由甲○○負擔百分之八，餘由丙○○負擔。
    事實及理由
一、本件上訴人即被上訴人丙○○（下稱丙○○）主張：被上訴
    人即上訴人甲○○（下稱甲○○）於民國96年7月24 日下午
    3時34分許，駕駛車牌號碼000-000號重型機車，行經臺北縣
    （改制前，下同）平溪鄉106縣道63.5公里下坡彎路處，因
    未注意路況減速及煞車失當，致車輛失控打滑撞擊對向車道
    由丙○○所駕駛車牌號碼000-000號重型機車，致丙○○受
    有左膝脛骨平台骨折、左膝僵硬併外傷性關節炎之傷害。而
    甲○○所駕駛車牌號碼000-000號重型機車，係由被上訴人
    丁○工業股份有限公司（下稱丁○公司）所生產，上開重型
    機車之前輪煞車結構設計失當，此由車禍現場自甲○○滑倒
    到撞擊丙○○之處距離長達20公尺左右可知，顯見丁○公司
    對於機車打滑後之止滑結構，非但未加強其功能，反而將此
    結構取消，方是導致本件車禍發生並致丙○○受有前開傷害
    之主要原因。故甲○○應與丁○公司依消費者保護法（下稱
    消保法）第7條及民法第184條、第185條負連帶損害賠償責
    任。丙○○請求賠償之項目如下：(一)其所有重型機車毀損所
    受之損害新台幣（下同）4萬3,880元；(二)不能工作之損失54
    萬2,000元；(三)醫療費用8,219元（含包紮用藥200元）及游
    泳復健費用104萬元；(四)看護費用1萬7,280元；(五)勞動能力
    減損300萬元；(六)交通費用3萬0,900元；(七)精神慰撫金100萬
    元。合計566萬4,439元。請求甲○○與丁○公司連帶給付丙
    ○○566萬4,439元，及自起訴狀繕本送達翌日起至清償日止
    ，按年息5%計算之利息。原審判決甲○○應給付丙○○59萬
    4,181元，及自民國98年1月19日起至清償日止，按年息5%計
    算之利息；並駁回丙○○其餘之請求。丙○○不服提起上訴
    ，上訴聲明：(一)原判決不利於丙○○部分廢棄。(二)上廢棄部
    分，甲○○應再給付507萬0,258元，及自98年1月19日起至
    清償日止，按年息5%計算之利息。(三)丁○公司就前項及原審
    所命給付59萬4,181元本息，合計566萬4,439元本息，應負
    連帶給付之責。並對於甲○○之上訴，答辯聲明：上訴駁回
    。
二、甲○○則以：本件車禍發生主因係機車本身設計有瑕疵，伊
    無須負任何法律責任；至於道義上責任，先前已付清丙○○
    所有住院費用，出院時亦給丙○○紅包3,000元，故丙○○
    本件所提出之求償金額，應全由丁○公司負責。再者，對丙
    ○○請求賠償金額之抗辯如下：(一)關於丙○○不能工作之損
    失與減少勞動能力部分，原審判決均以丙○○一個月薪資3
    萬元為據；惟丙○○在本件車禍發生時（即96年7月24日）
    ，剛擔任戊○保全股份有限公司（下稱戊○保全公司）之機
    動安全員，工作時間不固定，當月僅領取7,000元，尚須等
    待新單位有成員當兵服役離職，方得補缺而有固定收入，此
    有丙○○99年10月22日準備程序筆錄陳述可稽。故丙○○受
    傷前之平均薪資應以7,000元為計，原審判決誤認丙○○車
    禍前每月薪資達3萬元，進而得向甲○○請求給付不能工作
    之薪資損失18萬9,000元，與減少勞動能力損害23萬6,778元
    ，誠與事實有悖，經以每月薪資7,000元計算丙○○所受不
    能工作之薪資損失及減少勞動能力之損害應為：1.不能工作
    之薪資損失44,100元【計算式：7,000×6＋7,000/30×9＝
    44,100】；2.減少勞動能力損害5萬5,248元【計算式：7,00
    0×12×16.045181×4％＋7,000×12×0.875×0.454545×4
    ％＝55,248】。(二)就丙○○請求醫療費用部分，丙○○所提
    出醫院開立之醫療費用單據及門診收據部分，甲○○願意賠
    償；惟丙○○所請求出院後看護費用部分，因丙○○既已出
    院，其行動自由，應無看護之必要。(三)丙○○機車毀損之修
    理費用，甲○○願意賠償，惟買賣和折損部分，係屬個人行
    為，應不得由甲○○負擔。(四)針對原審判決所認甲○○應給
    付之項目與金額，應扣除甲○○業已給付之紅包3,000元。
    (五)原審判決精神慰撫金15萬元部分，以甲○○發生車禍時尚
    未成年，亦無穩定之工作收入，實屬過高，應以10萬元為當
    。綜上，丙○○得向甲○○請求之金額合計21萬4,751元（
    含不能工作之薪資損失4萬4,100元、醫療費用8,219元、看
    護費用5,184元、減少勞動能力損害5萬5,248元、交通費5,0
    00元及精神慰撫金10萬元，再扣除已支付之紅包3,000元）
    ，逾此部分之請求即無理由等語，資為抗辯。對於丙○○之
    上訴，答辯聲明：上訴駁回。並提起上訴，聲明：1.原判決
    不利於甲○○超過21萬4,751元部分廢棄。2.上廢棄部分，
    丙○○在第一審之訴駁回。
三、丁○公司則以：丙○○並非系爭8己○-052號重型機車之使用
    者或接受服務者，也非企業經營者可預見因商品或服務具有
    安全或衛生上之危險而可能受損害的人，故丙○○主張其為
    消費者保護法第7條第3項所稱之「第三人」，應無理由。且
    系爭8己○-052號重型機車為丁○公司生產之「己○15V6」型號
    之機車，出廠前之安全檢驗基準、審驗、品質之一致性、申
    請資格、技術資料、安全審驗合格證明書格式、查核、檢驗
    機構認可、審驗機構認可、查核及監督管理等事項之辦法，
    皆依交通部之規定辦理。就動態煞車測試項目等之測試，係
    委由交通部認可之測試機構「財團法人車輛研究測試中心」
    執行檢驗，檢驗結果均符合標準，並無未具通常可合理期待
    之安全性之情事。又本件事故發生之主因，係甲○○於96年
    7月24日下午3時34分許，駕駛車牌號碼000-000號重型機車
    ，行經台北縣○○鄉○○○縣道63.5公里下坡彎路處，因未注
    意路況減速及剎車失當，致車輛失控打滑撞擊對向車道由丙
    ○○所駕駛車牌號碼000-000號重型機車，與丁○公司製造
    之機車腳踏板是否裝置橡膠材質之套筒間並無相當因果關係
    。而依據戊○保全公司陳報狀，顯見丙○○於事故發生時之
    月薪為7,000元，而非原審判決所認定之月薪3萬元，計算不
    能工作之薪資損失或減少勞動能力損害時，應不得以月薪3
    萬元為計算基礎等語，資為抗辯，並答辯聲明：上訴駁回。
四、兩造不爭執事項：
  (一)甲○○於96年7月24日下午3時34分許，駕駛車牌號碼000-00
    0號重型機車，行經臺北縣○○鄉○○○縣道63.5公里下坡彎路
    處，因未注意路況減速及煞車失當，致車輛失控打滑撞擊對
    向車道由丙○○所駕駛車牌號碼 000-000號重型機車，致丙
    ○○受有左膝脛骨平台骨折、左膝僵硬併外傷性關節炎等傷
    害。
  (二)甲○○所駕駛車牌號碼000-000號重型機車，係由丁○公司
    所生產。
五、兩造爭執事項：丙○○依消保法第7條及侵權行為法則請求
    甲○○與丁○公司連帶給付566萬4,439元本息，有無理由？
    就此，本院判斷如下：
  (一)按汽車駕駛人轉彎前應減速慢行，道路交通管理處罰條例第
    48條第1項第1款定有明文。經查，本件丙○○主張甲○○於
    96年7月24日下午3時34分許，駕駛車牌號碼000- 000號重型
    機車，行經臺北縣○○鄉○○○縣道63. 5公里下坡彎路處，因
    未注意路況減速及煞車失當，致車輛失控打滑撞擊對向車道
    由丙○○所駕駛車牌號碼000-000號重型機車，致丙○○受
    有左膝脛骨平台骨折、左膝僵硬併外傷性關節炎等傷害之事
    實，有臺北縣政府警察局道路交通事故調查報告表、道路交
    通事故現場圖、調查筆錄、臺北市立萬芳醫院97年1月10日
    診斷證明書等各1件為證，且為甲○○所不爭執，並經本院
    依職權調取臺灣基隆地方法院97年度少調字第42號、97年度
    少護執字第80號民事卷宗查明屬實，自堪信為真實。顯見甲
    ○○就本件事故之發生確有過失，丙○○自得依民法第184
    條第1項前段規定，請求甲○○負侵權行為之損害賠償責任
    。
  (二)丙○○雖復以甲○○所駕駛車牌號碼000-000號重型機車，
    係由丁○公司所生產，因該重型機車之前輪煞車結構設計失
    當，導致該重型機車打滑而發生系爭車禍，並致丙○○受傷
    ，被上訴人丁○公司自應依消保法第7條及民法第184條、第
    185條規定，與甲○○連帶負損害賠償責任云云，然為丁○
    公司所否認，並以前揭情詞置辯。經查：
  1.按消保法之立法目的乃在於保護消費者之權益，促進國民消
    費生活安全，提昇國民消費生活品質。而所稱之消費者，依
    消保法第2條之立法解釋，指以消費為目的而為交易、使用
    商品或接受服務者而言，故如非以消費為目的而為交易、使
    用商品或接受服務，即非屬消保法所規定有關消費之法律關
    係，自無該法之適用（最高法院90年台上字第2011號判決意
    旨參照）。系爭車牌號碼000-000之重型機車，係甲○○於
    車禍當時所駕駛之車輛，並非丙○○向丁○公司所購買，故
    丙○○並非基於消費之目的而與丁○公司有任何交易或使用
    系爭機車之行為，其與丁○公司間自非屬消費關係。是丙○
    ○既非消保法所保護之消費者，則其依消保法第7條向丁○
    公司請求賠償，即屬無據。
  2.次按「企業經營者違反前二項規定，致生損害於消費者或第
    三人時，應負連帶賠償責任。但企業經營者能證明其無過失
    者，法院得減輕其賠償責任。」為消保法第7條第3項所明定
    。其所稱「第三人」，係指企業經營者可預見因商品或服務
    具有安全或衛生上之危險而可能受損害之人。例如與企業經
    營者訂立契約當事人之家屬、受僱人、同居人、賓客及其他
    經契約當事人允許，或其允許之人允許使用商品或接受服務
    之人均屬之（最高法院88年度台上字第2842號、93年度台上
    字第585號等判決意旨參照）。本件丙○○並非系爭車牌號
    碼000-000號重型機車之使用者或接受服務者，亦非企業經
    營者可預見因商品或服務具有安全或衛生上之危險而可能受
    損害之人，故丙○○主張其為消保法第7條第3項所稱之「第
    三人」，亦屬無據。
  3.況從事設計、生產、製造商品或提供服務之企業經營者，於
    提供商品流通進入市場，或提供服務時，應確保該商品或服
    務，符合當時科技或專業水準可合理期待之安全性，為消保
    法第7條第1項所明定。是依此規定，商品製造人責任成立之
    原因，在於商品或服務具有安全上或衛生上之危險。又商品
    製造人責任與一般之侵權行為責任，在責任歸屬之論斷上最
    大的差異，在於前者僅須就商品或服務具有危險之客觀事實
    存在，即足以論斷是否成立，而不去考慮發生危險之行為是
    否具有可歸責性（即故意或過失），故只須商品或服務於客
    觀上具有此危險，因而致他人於損害，即足以形成責任，此
    乃各國商品製造人責任法之通例。而何謂「具有安全或衛生
    上之危險」，消保法中並未設定義性之規定，惟依同法施行
    細則第5條第1項規定：「商品於其流通進入市場，或服務於
    其提供時，未具通常可合理期待之安全性者，為本法第7條
    第1項安全上或衛生上之危險，但商品或服務已符合當時科
    技或專業水準者，不在此限」，故論斷商品或服務是否具有
    安全或衛生上之危險，係以商品流通市場時或服務被加以提
    供時定之。系爭車牌號碼000-000重型機車，其廠牌型號為
    「己○1516」，而丁○公司所領得之交通部車輛型式安全審驗
    合格證明書，其中已包含上開型號之機車在內；且丁○公司
    亦委託車輛研究測試中心就上開型號之機車進行檢測，並已
    檢測合格，此有交通部核發之車輛型式安全審驗合格證明及
    97 年1月8日車輛研究測試中心檢測報告各1件在卷可稽（見
    原審卷第29-35頁），丙○○對此亦未爭執，則該型號之機
    車於流通進入市場前，既經主管機關交通部檢驗合格，並發
    給上開證明書，且業經車輛研究測試中心檢驗通過，堪認該
    型號之車輛於流通進入市場時，並無安全上之瑕疵。且丙○
    ○雖主張丁○公司應使用前叉平衡機構及在機車腳踏板上裝
    置橡膠材質之套筒以增加機車摩擦力等語，惟機車是否失控
    打滑及打滑之距離為何，涉及駕駛人之駕駛行為，尚難逕認
    丁○公司在機車上使用前叉平衡機構或在機車腳踏板上裝置
    橡膠材質之套筒等等，即足以避免上開損害之發生。故丙○
    ○主張丁○公司應依消保法第7條規定負損害賠償責任，要
    無足取。
  4.復按因故意或過失不法侵害他人權利者，應負損害賠償，民
    法第184條第1項定有明文。本件丙○○與丁○公司間並無消
    費關係存在，無從依消保法第7條主張損害賠償請求權，而
    系爭型號之機車於流通市場時，亦無安全上之瑕疵，均同前
    所述；且丁○公司僅為系爭機車之製造商，本件車禍事故之
    發生，係肇因於甲○○駕駛系爭機車不當所致，丁○公司並
    無任何駕駛行為，尚難認丁○公司對丙○○有何不法侵害行
    為，並與丙○○所受之損害間有何相當因果關係存在。故丙
    ○○主張丁○公司應與甲○○連帶負侵權行為之損害賠償責
    任云云，委無可採。
  5.綜上，丙○○既非消保法第7條第2項所定義之「消費者」或
    「第三人」，且丁○公司對丙○○並無不法侵害行為，並與
    丙○○所受之損害間無相當因果關係存在，故丙○○依消保
    法第7條及侵權行為法則，請求丁○公司負損害賠償責任，
    洵屬無據，應予駁回。
  (三)丙○○既得依侵權行為法則請求甲○○負損害賠償責任，茲
    就丙○○得向甲○○請求賠償之各項金額明細，逐一論斷其
    請求有無理由：
  1.關於丙○○請求賠償其所有車牌號碼000-000號重型機車毀
    壞之損失4萬3,880元部分：
    按最高法院77年度第9次民事庭會議認為被害人如能證明其
    物因毀損所減少之價額超過必要修護費用時，就其差額仍得
    請求賠償。故物被不法毀損後，僅需其物之價額減少，即需
    賠償其減少之價額。至其物有無修理？其修理費有無實際支
    出？在所不問。此為民法第213條第1項所謂之法律另有規定
    ，自應適用該另有之規定辦理（最高法院72年度台上字第37
    92號民事判決意旨參照）。本件丙○○主張其所有車牌號碼
    000-000號重型機車，原購買價格為6萬3,600，經折舊8成後
    ，所餘價值尚有5萬0,880元云云；惟因系爭車禍致上開機車
    車體、機件受損，丙○○僅以7,000元賣出該輛機車，所生
    之「交易性」貶值損失為4萬3,880元乙情，固提出93年11月
    9日購買該機車之統一發票、97年2月20日機車買賣合約書為
    證（見原審卷第46頁、第48頁）。惟查上開93年11月9日之
    統一發票，丙○○係以5萬8,000元購買該機車，而非其所述
    係以6萬3,600元所購得。再者，依丙○○所有之行車執照記
    載，丙○○上開機車係於93年10月出廠（參臺灣基隆地方法
    院97年度少調字第42號少年保護事件調查審理卷宗第20頁）
    ，則該機車自出廠之日起至96年7月24日發生車禍事故而受
    損之日止，已使用2年10月，其零件已有折舊。依行政院86
    年12月30日行政院台財字第52053號令發佈之修正固定資
    產耐用年數表及行政院45年7月31日台（45）財字第4180號
    函公佈之固定資產折舊率表所示，機器腳踏車之耐用年限為
    3年，依定率遞減法每年折舊率為0.536，復參酌營利事業所
    得稅查核準則第95條第6項規定：固定資產提列折舊採用平
    均法或定律遞減法者，以一年為計算單位，其使用期間未滿
    一年者，按實際使用之月數相當於全年之比例計算之，不滿
    一月者，以一月計之規定。系爭車輛已使用2年10月，故該
    車於車禍後之價值應為6,889元（計算式：第一年折舊為58,
    000x0.536=31,088，第二年折舊為﹝58,000-31,088﹞x0.53
    6=14,424.832，第三年折舊為﹝58,000-31,088-14,424.832
    ﹞x10/12x0.538=5,598.4136，故現今之價值為58,000-31,0
    88-14,424.832-5,598.4136=6,888.7544，元以下四捨五入
    ），而丙○○以7,000元賣出上開機車，已超過該機車扣除
    折舊後之價值6,889元，自無因系爭車禍所生之交易性損失
    可言，故丙○○此部分之請求並無理由，應予駁回。
  2.關於不能工作之損失54萬2,000元部分：
  本件丙○○主張以每月3萬元計算其18個月無法工作之損失
    計54萬元，及其因98年10月缺勤所減少之薪資2,000元，合
    計54萬2,000元部分，固提出戊○保全公司離職證明書為證
    （見原審卷第83頁），並以其後之附加說明所載「丙○○原
    擬於96年8月1日派合作庚○辛○銀行，因原派駐保全員尚未
    離職，故先調派為機動保全員，本公司與合作庚○辛○銀行
    合約規定為保全員薪資不低於新台幣參萬元整。」等語（見
    原審卷第84頁），主張其每月薪資為3萬元云云；然為甲○
    ○及丁○公司所否認，並經本院依甲○○之聲請向丙○○原
    任職之戊○保全公司函查後覆稱：查無96年7月間有員工因
    當兵服役為由而離職等語（見本院卷第113頁），核與丙○
    ○所述：「我剛錄取上班不到一個月，之所以會成為機動人
    員，是在等待新單位有人要去當兵離職後，我再補缺，所以
    96年7月我是領7千元，後來我就出車禍，因為條件不符合，
    公司就解雇我。」等語（見本院卷第75頁）有異，是戊○保
    全公司於本件車禍事故發生後，既無公司員工當兵離職而有
    職缺可由丙○○補遞正式保全員職務，則丙○○以不確定能
    擔任正式保全員職務而可取得之薪資，請求甲○○賠償其每
    月3萬元之薪資損失，要難採信。惟丙○○係56年12月18日
    出生，於96年7月24日發生車禍時為年滿39歲青壯之人，並
    無身體障礙不能工作之情，依通常情形，應可從事固定勞動
    工作獲取基本工資收入，爰依車禍發生時行政院勞工委員會
    所公布之基本工資1萬7,280元計算其每月薪資所得。
  又丙○○所受之傷害，經原審依職權函詢臺北市立萬芳醫院
    ，經臺北市立萬芳醫院以98年9月1日萬院醫病字第09800064
    90號函覆以：「1、依膝部脛骨平台骨折而言，術後三個月
    可從事輕便內勤任務，若是外勤業務則需術後六個月。2、
    病人左膝關節活動範圍雖有減少，但卻不致減少其從事保全
    業之勞動力，且其可動範圍未少於正常之70，故不屬於殘障
    或明顯之遺存障礙。」等語，有上開函文在卷可佐（見原審
    卷第109頁），參酌丙○○所擔任之職務多與保全業務有關
    ，98年間曾擔任壬○保全股份有限公司員工（見原審卷第87
    頁），堪認丙○○於手術期間及術後6個月（即自96年7月24
    日起至97年2月2日止）均不克勝任機動保全員之工作，是其
    請求6個月又9日不能工作之損失，即10萬8,864元（計算式
    ：17,280×6＋17,280×9/30＝108,864）核屬有據。另丙○
    ○請求其於98年10月因缺勤而損失之薪資2,000元，並未證
    明上開缺勤之原因與其因本件車禍所受之傷害有關，自不予
    准許。
  3.關於醫療費用8,219元及游泳復健費用104萬元部分：
  丙○○因系爭車禍受有前開傷害，已如前述，並提出臺北市
    立萬芳醫院及國泰綜合醫院之醫療費用收據16紙為證，甲○
    ○對此亦不爭執，核屬正當可採。
  至於丙○○主張其因系爭車禍受傷，曾經萬芳醫院骨科主治
    醫師告知人體關節骨膜無法再生，不能做對膝蓋造成較大承
    受力之動作，惟仍能游泳復健，故請求甲○○給付其游泳復
    健費用104萬元云云。惟參酌丙○○所提出臺北市立萬芳醫
    院98年7月23日之甲種診斷證明書，並未載明丙○○有以游
    泳方式進行復健之必要，且丙○○亦未提出其傷勢必須以游
    泳方式復健之證明以實其說，自難認定上開游泳費用之支出
    係屬必要，自難准許。
  4.關於看護費用1萬7,280元部分：
    按因親屬受傷，而由親屬代為照顧被害人之起居，固係基於
    親情，但親屬看護所付出之勞力，並非不能評價為金錢，只
    因兩者身份關係密切而免除支付義務，此種親屬基於身份關
    係之恩惠，自不能加惠於加害人。故由親屬看護時，雖無現
    實看護費之支付，但應衡量及比照僱用職業護士看護情形，
    認被害人受有相當於看護費之損害，得向加害人請求賠償，
    較符公平正義原則（最高法院88年度台上字第1827號判決意
    旨參照）。查丙○○於96年7月24日至96年8月1日，係於臺
    北市立萬芳醫院住院接受手術治療，住院期間宜有人照顧，
    有上開臺北市立萬芳醫院98年7月23日甲種診斷證明書可參
    （見原審卷第36頁），是丙○○於前揭住院期間共9日，自
    有接受全日看護之必要；且無論丙○○於此段期間係接受家
    人或聘請看護照顧，雖未能提出此段期間看護費用支出憑據
    ，仍得請求看護費用。而丙○○主張1個月之看護費用為最
    低基本工資即1萬7,280元，尚未逾一般看護行情，應認合理
    。故丙○○請求其住院期間9日之看護費用即5,184元（計算
    式：17,280×9/30＝5,184），核屬必要，應予准許，超過
    上開部分則屬無據，不應准許。
  5.請求減少勞動能力損失300萬元部分：
  認定不法侵害他人之身體或健康，致被害人減少勞動能力之
    程度，應斟酌被害人受侵害前之身體健康狀態、教育程度、
    專門技能、社會經驗等方面酌定之，不能以一時一地之工作
    收入為準（最高法院63年度台上字第1394號判例意旨參照）
    ；且依民法第193條第1項命加害人一次支付賠償總額，以填
    補被害人所受喪失或減少勞動能力之損害，應先認定被害人
    因喪失或減少勞動能力而不能陸續取得之金額，按其日後本
    可陸續取得之時期，各照霍夫曼式計算法，扣除依法定利率
    計算之中間利息，再以各時期之總數為加害人一次所應支付
    之賠償總額，始為允當（最高法院22年度上字第353號判例
    意旨參照）。
  經查，本件丙○○勞動能力減損之比例，經原審囑託國立臺
    灣大學附設醫院對丙○○勞動能力是否減損進行鑑定，由該
    院施以Ｘ光檢查，並綜合丙○○年齡及工作性質，認丙○○
    勞動力減損4%，此有該院99年5月14日校附醫秘字第0990901
    591號函在卷可稽（見原審卷第197頁），並為兩造所不爭執
    （見原審卷第214頁）；參酌丙○○於車禍前雖擔任機動保
    全員每月薪資僅7,000元，惟認丙○○以其能力在通常情形
    下可能取得之工作收入應至少為基本薪資每月1萬7,280元，
    而丙○○係00年00月00日出生，自其車禍受傷康復後即97年
    2月3日起算至勞動基準法第54條第1項第1款所規定之強制退
    休年齡65歲即121年12月18日止，共計24年10月15日即24.87
    5之勞動期間，依霍夫曼計算法扣除中間利息後，得請求之
    勞動能力損失金額應為13萬6,384元（計算式:17,280×12×
    16.045181×4%＋17,280×12×0.875×0.454 545×4%＝136
    ,384.054，元以下四捨五入）。故丙○○此部分之請求，於
    13萬6,384元範圍內為正當可取，逾上開金額之請求，核屬
    無據，應予駁回。
  6.請求交通費用3萬0,900元部分：
    丙○○主張因上開傷害赴醫院就醫之計程車費用，共計3萬
    0,900元，固據提出計程車收據20張為證；惟丙○○所提出
    之計程車費用收據，其上所載之日期分別為：96年10月1日
    、96年11月1日、96年12月1日、97年1月1日、97年2月1日、
    97年3月1日、97年4月1日、97年5月1日、97年6月1日、97年
    6月3日、97年7月1日、97年8月1日、97年9月1日、97年10月
    1日、97年11月1日、97年12月1日，本院審酌丙○○所提醫
    療費用收據上所載之就診日期，均與上開計程車收據日期不
    合，自難認上開計程車費用之支出憑證，可做為丙○○因本
    件車禍須搭乘計程車前往醫院就診之證明。惟丙○○左腳膝
    關節近端脛骨平臺骨折，確有支出交通費用就醫之必要，爰
    依民事訴訟法第222條第2項之規定，參酌前開臺北市立萬芳
    醫院98年7月23日甲種診斷證明書所載，丙○○於術後3個月
    須使用拐杖，勢必影響其正常行走能力，故認丙○○於此段
    期間就診有搭乘計程車之必要。參諸丙○○於術後3個月內
    即96年8月2日至96年11月2日間之醫療費用收據，丙○○曾
    分別於96年9月6日及96年10月4日至臺北市立萬芳醫院就診
    ，爰酌定甲○○應賠償丙○○交通費為5,000元為適當。
  7.請求精神慰撫金100萬元部分：
    按不法侵害他人之身體、健康者，被害人雖非財產上之損害
    ，亦得請求賠償相當之金額，民法第195條第1項定有明文。
    又不法侵害他人之人格權，被害人受有非財產上損害，請求
    加害人賠償相當金額之慰撫金時，法院對於慰撫金之量定，
    應斟酌實際加害情形所造成之影響、被害人痛苦之程度、兩
    造之身分、地位、經濟情形及其他各種狀況，以核定相當之
    數額（最高法院47年度台上字第1221號、51年度台上字第22
    3號判例意旨參照）。本院審酌丙○○因系爭車禍導致左膝
    脛骨平台骨折、左膝僵硬併外傷性關節病變，並經住院接受
    手術治療，且需一段時間以拐杖輔助，堪認丙○○因系爭車
    禍致其身心受創；而甲○○係00年00月0日出生，於系爭車
    禍發生時尚未滿18歲，其自承已在加油站打工，每月收入為
    1萬8,000元，此有臺灣臺北地方法院少年事件個案調查報告
    可參（見臺灣基隆地方法院97年度少調字第42號少年保護事
    件調查審理卷宗第51頁），本院審酌丙○○所受傷害程度、
    兩造身分、地位、經濟狀況等一切情狀，認丙○○請求精神
    慰撫金150萬元，核屬過高，應酌減為15萬元，較為妥適；
    逾此數額之請求，則不應准許。
  8.綜上，丙○○所請求之金額計為41萬3,651元（即工作損失
    10 萬8,864元、醫療費用8,219元、看護費用5,184元、減少
    勞動能力損失13萬6,384元、交通費5,000元及精神慰撫金15
    萬元），扣除甲○○先前已給付予丙○○之紅包3,000元，
    丙○○得向甲○○請求之金額為41萬0,651元。
六、綜上所述，丙○○依侵權行為法則請求甲○○給付41萬0,65
    1元及自98年1月19日起至清償日止，按年息5%計算之利息，
    核屬正當，應予准許；逾此部分之請求，為無理由，不應准
    許。原審失察，遽命甲○○給付59萬4,181元本息，就超過
    上開應准許部分，而為甲○○敗訴之判決，自有未洽，甲○
    ○上訴意旨就超過41萬0,651元本息部分求予廢棄改判，為
    有理由，應予准許，爰由本院予以廢棄改判；就上開應准許
    部分，甲○○請求廢棄改判，並非正當，原審此部分判決甲
    ○○敗訴，並無不合，甲○○就此部分上訴求予廢棄改判，
    為無理由，應駁回其上訴。丙○○上訴意旨就原審判決逾59
    萬4,181元本息部分所為之敗訴判決，指摘原判決此部分不
    當，求予廢棄改判，增加給付，亦無理由，應駁回其上訴。
七、本件事證已臻明確，兩造其餘攻擊防禦方法及所提之證據，
    經審酌後認與判決結果不生影響，爰不逐一論列，附此敘明
    。
八、據上論結，本件甲○○上訴為一部有理由，一部無理由，丙
    ○○上訴為無理由，依民事訴訟法第450條、第449條第1項
    、第79條，判決如主文。
中　　華　　民　　國　　100　　年　  6　　月   28     日
                     民事第七庭
                         審判長法　官 鄭三源
　　　　　　　　　　 　    　　法　官 邱  琦
　　　　　　　　　　 　    　　法　官 林玉珮
正本係照原本作成。
甲○○不得上訴。
丙○○如不服本判決，應於收受送達後20日內向本院提出上訴書
狀，其未表明上訴理由者，應於提出上訴後20日內向本院補提理
由書狀（均須按他造當事人之人數附繕本）上訴時應提出委任律
師或具有律師資格之人之委任狀；委任有律師資格者，另應附具
律師資格證書及釋明委任人與受任人有民事訴訟法第466條之1第
1項但書或第2項（詳附註）所定關係之釋明文書影本。如委任律
師提起上訴者，應一併繳納上訴審裁判費。
中　　華　　民　　國　　 100　 年　  6　　月　  28    日
　　　　　　　　　　　　　　　 書記官  廖月女
附註：
民事訴訟法第466條之1（第1項、第2項）：
對於第二審判決上訴，上訴人應委任律師為訴訟代理人。但上訴
人或其他法定代理人具有律師資格者，不在此限。
上訴人之配偶、三親等內之血親、二親等內之姻親，或上訴人為
法人、中央或地方機關時，其所屬專任人員具有律師資格並經法
院認為適當者，亦得為第三審訴訟代理人。
